【裁判字號】    89,易,588
【裁判日期】    890508
【裁判案由】    違反著作權法
【裁判全文】
臺灣臺中地方法院刑事判決                          八十九年度易字第五八八號
    公  訴  人  臺灣臺中地方法院檢察署檢察官
    被      告  乙○○
右列被告因違反著作權法案件，經檢察官提起公訴（八十八年度偵續字第一七四號）
，本院判決如左：
    主      文
乙○○擅自以出租之方法侵害他人之著作財產權，處有期徒刑貳月，如易科罰金以
佰元折算壹日。
扣案之「天銥計劃」光碟片壹片沒收。
    事      實
一、乙○○係址設台中市○區○○路十二巷四十一號一樓「小海豚３Ｃ生活館」之負
    責人，於八十八年一月二十七日，向龍軒書局有限公司購得著作財產權人為丁○
    ○○國際股份有限公司（以下簡稱歐樂公司）所發行之「天銥計劃」電腦遊戲著
    作權軟體光碟一片，竟未經歐樂公司之同意或授權，意圖以每七十分鐘新台幣（
    下同）五十元之代價出租給不特定之人，並提供電腦給不特定之人在上開營業場
    所內把玩。嗣於八十八年二月六日下午二時二十七分，乙○○出租上開軟體給歐
    樂公司之市場調查人員郭蔡源把玩，侵害歐樂公司著作財產權之際，為警當場查
    獲，並扣得乙○○所有供犯罪所用之「天銥計劃」光碟片一片。
二、案經丁○○○國際股份有限公司訴由台中市警察局第五分局報請臺灣台中地方法
    院檢察署檢察官偵查起訴。
    理      由
一、訊據被告乙○○矢口否認右揭犯行，辯稱扣案之光碟片是其在八十八年一月二十
    七日，以七百十二元向龍軒書局所購買，其陳列該片是供客人試片，如客人有意
    願購買，其再為客戶代購，並非出租，其因怕客人試片太久，所以才規定要酌收
    電費，且該光碟片剛進貨，只有郭蔡源來試過片，其並未出租該光碟片云云。然
    查：
(一)、右揭事實業據被害人歐樂公司代理人丙○○、甲○○分別於警訊及偵查中指訴綦
    詳，復據證人郭蔡源於警訊時證稱：「乙○○未經丁○○○國際有限公司許可，
    出租光碟（天銥計劃）給不特定人把玩，．．我佯裝顧客至該處把玩，乙○○即
    拿出光碟給我並說明每玩七十分鐘代價五十元」等語，及於偵查中證稱：「．．
    玩一小時十分鐘五十元」等語屬實，並有台中市警察局第五分局檢查紀錄一份、
    執照協議書影本一份、照片九張附於偵查卷可稽，復有扣案之「天銥計劃」光碟
    一片可資佐證。依上開執照協議書所載，扣案之「天銥計劃」光碟片，係被害人
    歐樂公司受讓自美商CYSTEK INTERNATIONAL INC.，依法享有著作財產權。
(二)、被告於偵查中供稱在其營業場所共擺設七台電腦，所陳列之每種光碟片均各只有
    一片等語，且扣案之「天銥計劃」光碟片業已拆封，並於該光碟片左下角貼有載
    明光碟名稱之標籤，此據本院當庭勘驗屬實，衡諸情理，一般民眾多不願意購買
    已經試片使用過之舊光碟片，且若僅係單純販賣光碟，亦無擺設多達七台電腦供
    試片之必要，況倘為招徠顧客購買光碟片，應無向客戶收取電費之可能。
(三)、按刑法上所謂「著手」，係指犯罪行為人對於犯罪構成事實開始實行而言，被告
    既有出租上開光碟片給證人郭蔡源之故意，且與證人郭蔡源就租金及使用時間，
    達成契約之合致，並已交付該光碟片供證人郭蔡源使用，其出租行為即已既遂，
    並不因證人郭蔡源係為配合警方蒐証而否定被告之出租行為（最高法院八十七年
    度台上字第二ＯＯ五號判決意旨參照）。
(四)、綜上所述，被告之所辯無非卸飾之詞，不足採信，事證明確，其以出租方法侵害
    被害人歐樂公司著作財產權之犯行洵堪認定。
二、核被告所為，係犯著作權法第九十二條之擅自以出租方法侵害他人著作財產權罪
    。爰審酌被告犯罪之動機、目的、手段、無任何犯罪前科紀錄，此有臺灣台中地
    方法院檢察署刑案資料查註紀錄表在卷可稽、其犯行之危害程度尚非重大及其犯
    罪後之態度等一切情狀，量處如主文所示之刑，並諭知易科罰金之折算標準。扣
    案之「天銥計劃」光碟片一片，係被告所有供犯罪所用之物，業據被告供明在卷
    ，爰依刑法第三十八第一項第二款之規定宣告沒收之。
據上論斷，應依刑事訴訟法第二百九十九條第一項前段、著作權法第九十二條、刑法
第十一條前段、第四十一條、第三十八條第一項第二款、罰金罰鍰提高標準條例第二
條，判決如主文。
中      華      民      國      八十九      年      五      月    八    日
                                      臺灣台中地方法院刑事第七庭
                                          法  官  簡  源  希
右正本證明與原本無異。
如不服本判決，應於判決送達後十日內向本院提出上訴狀，上訴於臺灣高等法院臺中
分院( 須附繕本 )。
                                          書記官
中      華      民      國      八十九      年      五      月    八    日
附錄論罪科刑法條：
著作權法第九十二條：擅自以公開口述、公開播送、公開上映、公開演出、公開展示
                    、改作、編緝或出租之方法侵害他人之著作財產權者，處三年
                    以下有期徒刑，得併科新臺幣十五萬元以下罰金。


司法院資訊處製作；財團法人民間司法改革基金會備份。
